【裁判字號】    88,訴,2199
【裁判日期】    891221
【裁判案由】    偽造文書等
【裁判全文】
臺灣高雄地方法院刑事判決                        八十八年度訴字第二一九九號
    公  訴  人  臺灣高雄地方法院檢察署檢察官
    被      告  壬○○
右列被告因偽造文書等案件，經檢察官提起公訴（八十八年度偵字第二二九三三號）
及移送併辦部分（八十八年偵字第二四三九六號），本院判決如左：
    主  文
壬○○連續意圖為自己不法之所有，以詐術使人將本人之物交付，處有期徒刑壹年陸
月。
    事  實
一、壬○○基於意圖為自己不法所有之概括犯意，於民國八十七年三月一日起，在高
    雄市左營區自助新村三三三之十六號住處，以自己之名義，自任會首招募每會新
    台幣（下同）一萬元之互助會，採內標制、每月一日標會。然壬○○將並未參加
    該互助會之戊○○擅自列入該互助會二會，使其他會員甲○○、綽號「阿蓮」之
    癸○、綽號「振茂」之丁○○○、子○○、綽號「秀琴」之辛○○、綽號「明珠
    」之丙○○等會員，誤以為戊○○確實加入該互助會，而將首會會款共計三十一
    萬元（壬○○本人及虛列之戊○○不用繳納）交予壬○○外，壬○○並利用前開
    會員互不熟識及對其信任，不會詳查得標情形是否確實之機會，於八十七年四月
    間至八十八年七月間，先後冒用戊○○之名義二次、乙○○之名義一次、莊元昌
    之名義二次、魏居福之名義二次、莊有峰之名義四次，以僅載明高額標金之標單
    得標，並向至現場投標之會員佯稱該標單係上開會員囑託投標，致活會會員因信
    任壬○○而未予以詳查，陷於錯誤，以為壬○○所言為真，而交付會款，共計詐
    得三百一十八萬二千五百八十四元（首會之會款三十一萬元加上依平均標金約一
    千五百七十六元，平均一會標得之會款平均為二十六萬一千一百四十四元，冒標
    十一次合計為二百八十七萬二千五百八十四元）。而壬○○復承上揭犯意，明知
    自己財務狀況不佳，已無償付能力，竟以會養會之方式於八十八年一月起，又於
    上址，以自己之名義，自任會首招募每會一萬元之互助會，採內標制、每月十日
    標會，然壬○○復將並未參加該互助會之戊○○及莊元聰擅自列入該互助會各二
    會使其他會員甲○○等會員，誤以為戊○○及莊元聰確實加入該互助會，而將首
    會會款共計二十萬元交予壬○○，復於八十八年七月間壬○○即惡性倒會，經會
    員訪查，始查知前情。
二、案經甲○○、癸○、丁○○○、子○○、辛○○、丙○○訴請臺灣高雄地方法院
    檢察署檢察官偵查起訴。
    理  由
一、訊據被告壬○○矢口否認上揭犯行，辯稱：伊不是故意或惡意的云云。經查，被
    告於偵訊時坦承有冒標十一次，核與告訴人甲○○、癸○、丁○○○、子○○、
    辛○○、丙○○於偵訊及本院審理中指訴之情節相符，此外復有證人己○○○、
    戊○○到庭證述分別未以莊元聰及戊○○之名義參加上開互助會等語，另證人乙○○亦到庭證述未同意以其名義借予被告投標等語，是以，被告於本院審理時供
    稱伊係經過會員同意而借標等語顯不足採信，另於本院審理時確有供述有利用戊○○、乙○○、莊元昌、魏居福、莊有峰之等人之名義而為冒標，而被告於本院
    亦供述係以僅載明標金之標單而投標，核與告訴人辛○○及證人己○○○於本院
    審理時亦證述被告僅持載明標金之標單投標復告知該標單為何人投標等情相符，
    另復有互助會單二紙及標金之明細一紙附卷可稽，本件事證明確，被告犯行，洵
    堪認定。
二、核被告所為，係犯刑法第三百三十九條第一項之詐欺取財罪。被告二次詐取首會
    會款及冒標詐取會款之行為，係各別同時侵害活會會員之法益，係一行為同時觸
    犯數個相同罪名，為同質想像競合犯，應依刑法第五十五條規定論以一個詐欺取
    財罪；再被告先後數次詐欺行為，時間緊接、方法相同，顯係基於概括犯意反覆
    為之，應為連續犯，並加重其刑。公訴人雖認被告另有行使偽造標單之行為，而
    尚涉犯刑法第二百十六條、第二百十二條之行使偽造私文書罪之罪嫌，然查除被
    告於本院審理時堅詞並未偽造任何人之標單等語外，復有到場參與標會之證人己○○○及告訴人辛○○亦證稱被告僅持載明標金之標單投標復告知該標單為何人
    等語至明，此外亦查無其他證據足證被告有何偽造標單之行為，公訴意旨此之所
    指，容有誤會，然因公訴意旨認此部分與前開論罪科刑部分有方法結果之牽連犯
    及連續犯之之裁判上一罪之關係，爰不另為無罪之諭知；另公訴人認被告詐得之
    金額為四百七十萬元，無非係以被告於偵訊中之自白為據，惟本院窮盡調查方法
    以及罪疑惟輕之證據法則僅得認定被告所詐金額為三百三十八萬二千五百八十四
    元，是以，逾此部分本應為無罪之諭知，惟公訴人認此部分與前開論罪科刑部分
    有連續犯及牽連犯之裁判上一罪關係，爰不另為無罪之諭知，附此敘明。審酌被
    告僅為圖取得會款，竟擅自佯將他人之名列入會員而欺瞞其他會員，並誆稱他人
    業已得標而詐得金錢，業侵害他人之財產權，事後猶飾詞卸責，且未與告訴人達
    成民事和解等一切情狀，量處如主文所示之刑，以示懲儆。
三、至於移送意旨另以被告偽簽蔡真真之名義開立本票，而交付會首庚○○作為得標
    後收取會款之擔保，事後卻未繳納會款而認與上開論罪科刑部分有連續犯之裁判
    上一罪關係，經查：告訴人庚○○於告訴狀載明被告於其所召集之八十五年四月
    十日及八十六年十一月一日之互助會中，均於第三會即標取會款而開立本票，然
    卻至八十八年六、七月始末繳納會款，即被告已繳納一年多之會款，尚難認被告
    於八十五年七月間及八十七年二月間交付以陳真真為發票人時即有詐欺之犯行，
    且與本件犯行時間上有相當之間隔，手法亦有異，至於被告涉及偽造有價證券部
    分之犯行與本件論罪科刑部分亦無連續犯之裁判上一罪關係，自難一併審酌，爰
    退回另請檢察官依法處理。
據上論斷，應依刑事訴訟法第二百九十九條第一項前段，刑法第五十六條、第三百三
十九條第一項、第五十五條，罰金罰鍰提高標準條例第一條前段，判決如主文。
中      華      民      國    八十九    年     十二     月    二十一    日
                                      臺灣高雄地方法院刑事第二庭
                                          法  官    廖  建  瑜
右正本證明與原本無異。
如不服本判決，應於判決送達後十日內，向本院提出上訴狀。
                                          書記官    歐  文  政
中    華    民    國      八十九      年      十二      月      二十八  日
附錄本判決論罪之法條：
刑法第三百三十九條第一項：
意圖為自己或第三人不法之所有，以詐術使人將本人或第三人之物交付者
，處五年以下有期徒刑、拘役或科或併科一千元以下罰金。


司法院資訊處製作；財團法人民間司法改革基金會備份。
